【裁判字號】    91,上訴,1139
【裁判日期】    920114
【裁判案由】    違反公職人員選舉罷免法
【裁判全文】
臺灣高等法院臺南分院刑事判決            九十一年度上訴字第一一三九號    Ｇ
      上  訴  人
      即  被  告  乙○○○    .
      選任辯護人  蘇  新  竹  律師
      上  訴  人
      即  被  告  丙  ○  ○
右上訴人因違反公職人員選舉罷免法案件，不服臺灣臺南地方法院九十一年度訴字第
一六七號中華民國九十一年八月二十三日第一審判決（起訴案號：臺灣臺南地方法院
檢察署九十一年度偵字第六五四號、第一０六八號），提起上訴，本院判決如左：
      主      文
原判決撤銷。
乙○○○共同連續對於有投票權之人，交付賄賂，而約其投票權為之一定行使，處有
期徒刑陸月，如易科罰金，以參佰元折算壹日。褫奪公權貳年。
丙○○共同連續對於有投票權之人，交付賄賂，而約其投票權為之一定行使，處有期
徒刑肆月，如易科罰金，以參佰元折算壹日，褫奪公權貳年；又有投票權之人收受賄
賂，而許以其投票權為一定之行使，處有期徒刑貳月，如易科罰金，以參佰元折算壹
日，褫奪公權壹年，扣案之虱目魚罐頭禮盒壹盒沒收。應執行有期徒刑伍月，如易科
罰金，以參佰元折算壹日，褫奪公權貳年，扣案之虱目魚罐頭禮盒壹盒沒收。緩刑參
年。
丁○○有投票權之人收受賄賂，而許以其投票權為一定之行使，處有期徒刑貳月，如
易科罰金，以參佰元折算壹日，褫奪公權壹年，扣案之虱目魚罐頭禮盒壹盒沒收。緩
刑參年。
甲○○有投票權之人收受賄賂，而許以其投票權為一定之行使，處有期徒刑貳月，如
易科罰金，以參佰元折算壹日，褫奪公權壹年，扣案之虱目魚罐頭禮盒參盒沒收。緩
刑參年。
戊○○無罪。
      事      實
一、乙○○○任職於新光人壽保險公司永康收費處（下稱新光人壽永康收費處）擔任
    該處『一區』主任，係參選台南縣第十五屆縣議員選舉第十選區（台南縣新市、
    永康地區）候選人康進水之配偶；乙○○○為使康進水能順利當選台南縣議員，
    竟基於對於有投票權之人交付賄賂，而約其投票給予康進水之概括犯意聯絡，於
    民國（下同）九十一年一月初，自行駕車載運『虱目魚罐頭禮盒』六盒（半打裝
    、每盒裝虱目魚罐頭六罐、市售價每盒新台幣二百四十元），前往台南縣永康市
    ○○路二六一巷五號其部屬丙○○（新光人壽永康收費處一區組長）住處大樓樓
    下，將『虱目魚罐頭禮盒』六盒交付給有投票權之丙○○，其中一盒送予丙○○
    ，其餘五盒則另囑丙○○以每戶一盒之方式，轉送給選區內選民，要求丙○○及
    受禮者投票予康進水，使其等為投票權之一定行使。
二、丙○○收受上開『虱目魚罐頭禮盒』後，於同年一月三日夜晚即邀約新光人壽永
    康收費處他區同事丁○○（六區組長）、甲○○（三區組長）至丙○○住處（前
    揭大樓八樓）將上情告知丁○○、甲○○二人，丁○○、甲○○當場應允收受該
    禮盒，並許以屆時將投票予康進水，嗣丁○○之夫和順昌經由電話通話中得知其
    妻在該處後，由住處（住於丙○○對面）步行前來會合，同日夜晚八時三十分許
    ，丁○○、和順昌、甲○○等人於離開丙○○住處時，丙○○即當場將上開『
    虱目魚罐頭禮盒』三盒交付給有投票權之甲○○，囑其中一盒給甲○○、另二盒
    分送給甲○○住永康地區之有投票權之二位姐姐，交付上開『虱目魚罐頭禮盒
    』二盒給有投票權之丁○○，囑其中一盒給丁○○、另一盒請轉送給有投票權之
    戊○○（新光人壽永康收費處六區組長、與丁○○同組），嗣繼丁○○、和順昌
    、甲○○三人走出丙○○住處大門時，甲○○向丁○○表示戊○○部份的『虱目
    魚罐頭禮盒』由伊代送即可，丁○○遂將手中『虱目魚罐頭禮盒』一盒交給甲○○，自帶回一盒『虱目魚罐頭禮盒』（甲○○則帶走四盒『虱目魚罐頭禮盒』）
    。
三、台灣台南地方法院檢察署「分區查察賄選聯繫中心」於九十年一月四日夜晚七時
    十分許，接獲民眾電話檢舉，經台灣台南地方法院檢察署檢察官指揮憲、警、調
    人員循線深入追查，於查証屬實後，同年一月十日下午由台灣台南地方法院檢察
    署檢察官指揮台南憲兵隊、台南縣警察局永康分局、法務部調查局台南縣調查站
    等人員分持搜索票，分別在(1)丁○○住處搜扣得─『虱目魚罐頭禮盒』一盒及台
    南縣議員候選人康進水宣傳單五十一張、(2)甲○○住處搜扣得─『虱目魚罐頭禮
    盒』三盒、(3)丙○○住處搜扣得─『虱目魚罐頭禮盒』一盒及台南縣議員候選人
    康進水宣傳單一疊（張數不詳），而查悉上情。
四、案經台灣台南地方法院檢察署檢察官主動檢舉暨台南縣警察局永康分局報請台灣
    台南地方法院檢察署檢察官偵查起訴。
      理      由
壹、有罪部分：
一、訊據被告乙○○○固坦承交付六盒虱目魚罐頭禮盒予被告丙○○，被告丙○○、
    甲○○、丁○○亦供承收受上開虱目魚罐頭禮盒，惟均矢口否認有何期約交付賄
    賂或收受賄賂之犯行，(一)被告乙○○○辯稱：伊只有於九十年十一月底或十二月
    初拿六盒虱目魚罐頭禮盒給丙○○，請丙○○帶去放在辦公室作為一區六位同事
    獎勵之用，並請同事自己去辦公室拿，伊並未送虱目魚罐頭禮盒給甲○○、丁○○及戊○○等人云云，(二)被告丙○○辯稱：乙○○○於九十年十二月初給伊六盒
    虱目魚罐頭禮盒，要伊拿到公司送給伊那組同事吃，因伊忘記拿去，等到過年時
    整理家裡時看到，就分給附近同事甲○○、丁○○、戊○○云云，(三)被告丁○○
    辯稱：虱目魚罐頭禮盒是丙○○吃不完，送給伊吃的，這是同事間相互送禮而已
    ，丙○○並未叫伊把票投給康進水云云，(四)被告甲○○辯稱：因平日伊等感情很
    好，丙○○才拿虱目魚罐頭禮盒給伊，但丙○○並未交代要支持誰云云。
二、經查右揭事實業據被告丙○○、丁○○、甲○○屢次於警訊及檢察官偵查中隔離
    訊問時供承甚詳，其中被告丙○○供承：「（問：扣案康進水宣傳單及虱目魚罐
    是否在妳住處查獲？）是的，是康進水太太乙○○○交給我，叫我幫她先生拉票
    ，她先生在選縣議員。」、「（問：乙○○○共送給妳有幾盒罐頭？為何要送妳
    罐頭？）她一共送我六盒，叫我分送給他人，幫她先生拉票，我送給丁○○一盒
    罐頭，同時也送她康進水宣傳單一疊，約有一台寸高，數量不清楚。」、「（問
    ：送給甲○○幾盒？）送給她共四盒，其中一盒請她轉給同事戊○○一盒，另外
    甲○○一盒，她二個姐姐各一盒，送出時我有表示是主任乙○○○託我轉送，要
    支持康進水，投票給他。」、「（問：甲○○、丁○○有否表示要投票給康進水
    ？）他們都是永康市民，我有依乙○○○指示叫他們投票給康進水，她們也同意
    投票給康進水。」、「（問：乙○○○在何處交罐頭及傳單給妳？）是她開車載
    罐頭及宣傳單到我住處樓下交給我，而丁○○、甲○○二人是我通知她們來我住
    處拿給她們的。」等情（見九十一年度偵字第六五四號卷第五十七、第五十八頁
    ），被告丁○○供承：「（問：是否認識乙○○○？）不熟，但認識她，她是我
    們一區主任，平時沒來往。」、「（問：扣案康進水宣傳單及虱目魚一盒六罐是
    否在妳住處查扣的？）是的，那些罐頭及宣傳單是丙○○交給我的，叫我要投票
    給康進水。」、「她說是她主任乙○○○要她轉送給我，叫我投票給康進水，她
    只交給我罐頭禮盒一盒。」、「（問：妳有否同意投票給康進水？）因為大家都
    是朋友，口頭同意投票給他。」等語（見同偵查卷第五十九頁反面），被告甲○○供認：「丙○○以電話邀約我到她家，但目的不便在電話中詳談，僅表示有東
    西要送我，我依約到許女住處，同事丁○○亦在現場，在看完電視返家前，許女
    才將四盒『半打裝』日寶牌虱目魚罐頭交給我，並向我表示希望我能支持許女的
    主任之夫康進水競選，三盒虱目魚罐頭可轉送我姐姐，但因我工作忙碌且無心過
    問選舉事務，所以迄今尚未將前揭罐頭轉送出去，其中一盒已照許女指示轉交給
    我的同事戊○○。」（見同偵查卷第三十一頁）、「（問：是否認識乙○○○？
    ）認識，是一區主任，但不熟，我是三區組長。」、「（問：扣案三盒罐頭是在
    妳住處查獲？）是的，那些罐頭是我去丙○○住處拿的，共拿了四盒。」、「（
    問：丙○○為何交四盒罐頭給妳？）丙○○向我說罐頭四盒是乙○○○要她轉送
    給我，叫我投票給康進水，而丙○○叫我轉送一盒給同事戊○○，一盒給我，另
    二盒轉送住永康的二位姐姐，要她們也投票給康進水，而我只轉送一盒給戊○○
    ，而戊○○接收罐頭也同意投票給康進水。」等語（見同偵查卷第六十頁背面）
    ，核與證人即被告丁○○之夫和順昌於警偵訊及原審審理中結證：丙○○交二盒
    虱目魚罐頭禮盒給丁○○，另外也交好幾盒給甲○○，後來甲○○向伊太太丁○○說其中一盒禮盒交由他轉送即可，所以伊太太當場將一盒禮盒交給甲○○轉送
    ，自己則帶一盒回家，回家路上，伊太太說虱目魚罐頭禮盒是丙○○的主任送的
    ，說是丙○○主任的先生康進水競選台南縣議員，要送伊等每一戶一盒禮盒，希
    望伊二人投票給康進水，如果伊朋友還未決定投給誰，就叫他們投給康進水，伊
    問丁○○；家裡有好幾票，戶口不在一起，為什麼只有一盒？丁○○則回答：就
    是一戶送一盒，並交代出去不可亂說等情節互核一致（見同偵查卷第一一九頁以
    下及原審卷第二十四頁），觀諸證人和順昌與被告丁○○既為夫妻關係，與被告
    乙○○○、丙○○、甲○○亦無仇隙，衡情證人和順昌當無攀詞誣陷之理，堪信
    證人和順昌之證言為真實。而被告丙○○、丁○○、甲○○於前揭隔離訊問結果
    下，雖就丙○○轉讓禮盒予丁○○、甲○○之數量稍有出入，惟於九十一年一月
    三十日之偵訊筆錄中被告丁○○、甲○○亦均坦承收受數量確如證人和順昌前開
    所述，此外，對於虱目魚禮盒由乙○○○提供，託丙○○分送予丁○○、甲○○
    及甲○○之二位姊姊，並囑其等投票予康進水等右揭基本構成要件事實之陳述，
    則均屬一致，堪信為真。雖被告丙○○、丁○○、甲○○嗣後辯稱彼等於檢察官
    訊問時因怕被羈押始為前揭供述，惟被告等人均為從事保險業之成年人，若非事
    實，要無輕易承認之理，且檢察官於偵訊中從未以羈押為由換取被告等人之自白
    ，亦為被告等所無法否認之事實，此觀之彼等均於檢察官訊問時主動認錯表示悔
    悟，請求減輕或免除其刑，經記明筆錄可稽即明，所辯因悖離常情，委無足採。
    至於被告乙○○○之選任辯護人質疑被告等人於警訊及調查站訊問時之筆錄證據
    力部分，因被告丙○○、丁○○、甲○○均於檢察官隔離訊問時坦承事實欄所載
    各情，其具體陳述內容已如前述，並非單於警訊及調查中自白，此外復有各由被
    告丁○○住處扣得─虱目魚罐頭禮盒一盒、被告甲○○住處搜扣得─虱目魚罐頭
    禮盒三盒、被告丙○○住處搜扣得─虱目魚罐頭禮盒一盒等足資佐證，則除去該
    於警訊及調查中之自白，亦堪認被告乙○○○提供虱目魚禮盒託丙○○分送予丁○○、甲○○及甲○○之二位姊姊，並囑其等投票予康進水之事實，辯護人前揭
    質疑，尚難成立。
三、被告乙○○○事後辯稱：伊只有於九十年十一月底或十二月初拿六盒虱目魚罐頭
    禮盒給丙○○，請丙○○帶去放在辦公室作為一區六位同事獎勵之用，並請同事
    自己去辦公室拿，伊並未送虱目魚罐頭禮盒給甲○○、丁○○及戊○○等人云云
    ，雖與被告丙○○改稱：乙○○○於九十年十二月初給伊六盒虱目魚罐頭禮盒，
    要伊拿到公司送給伊那組同事吃，因伊忘記拿去，等到過年時整理家裡時看到，
    就分給附近同事甲○○、丁○○、戊○○云云相符，惟甲○○、丁○○、戊○○
    並非被告乙○○○之屬下，與乙○○○並無交情，被告丙○○私自將長官囑託交
    付其他同事獎勵用之禮品轉送丁○○、甲○○、戊○○等人，其行為豈非侵占？
    ，且被告乙○○○如確欲將該六盒虱目魚罐頭禮盒作為獎勵同事之用，大可逕自
    攜該虱目魚罐頭禮盒至辦公室分送即可，何須先持該虱目魚罐頭禮盒至被告丙○○之住處，再囑託被告丙○○轉帶至辦公室之理，參以被告乙○○○於警訊及偵
    查初期均辯稱：伊沒有送六盒『虱目魚罐頭』給丙○○，也沒有叫丙○○轉送『
    虱目魚罐頭』給別人，伊只是在公司請同仁支持伊先生康進水云云，嗣被告乙○○○於九十一年一月十五日偵查訊問時復改稱：「（『虱目魚罐頭禮盒』）我只
    送我一區同事，是在登記（參選）前送的，我只送給（部屬）六人，一人一盒做
    為獎勵。」、「我在我先生登記候選人前，約（九十年）十一月底、十二月初在
    辦公室送出六盒（『虱目魚罐頭禮盒』），我所送禮盒同事名字是石淑惠、蔡玲
    華、曾麗雲、李素霞、楊文秀、丙○○，而當時我放在辦公室，她們自己去拿禮
    盒。」等情，待同年一月二十九日偵查訊問時，又翻稱：「九十年十一月底，我
    拿六盒到辦公室送給部屬每人一盒，但我去時部屬不在，我放在辦公室，隔天我
    去時發現虱目魚禮盒不見了，而我有事先聲明禮盒作獎勵用，在九十年十一月底
    送去之後，我就沒有再送虱目魚罐到辦公室。」等語觀之，被告乙○○○對於究
    竟有無將六盒虱目魚罐頭禮盒交予丙○○、該六盒虱目魚罐頭禮盒是否作為獎勵
    同事之用及由何人將虱目魚罐頭帶至辦公室一節均前後供述不一，證人石淑惠、
    蔡玲華、曾麗雲、李素霞、楊文秀亦均證稱：伊等從未見過辦公室有何虱目魚罐
    頭禮盒等語，被告乙○○○及被告丙○○前揭辯述，顯係相互附和及臨訟卸責之
    詞，委無足採。另被告丁○○、甲○○嗣後辯稱虱目魚罐頭禮盒是丙○○吃不完
    而送給彼等，此為同事間相互之送禮，與選舉無涉云云，惟被告丁○○住處被扣
    得者除該虱目魚罐頭禮盒一盒外，尚有台南縣議員候選人康進水宣傳單五十一張
    ，所辯與選舉無涉，顯與事實不符，而被告甲○○自被告丙○○收受之虱目魚罐
    頭禮盒係屬三盒而非一盒，遠逾同事間送禮之常情，嗣後所辯，亦係卸責之詞，
    不足採信。綜上，被告乙○○○、丙○○、丁○○、甲○○等人之前揭事證明確
    ，犯行堪以認定，應予依法論科。
四、核被告乙○○○、丙○○交付虱目魚罐頭禮盒予有投票權之人，約其投票予縣議
    員候選人康進水，所為係犯公職人員選舉罷免法第九十條之一第一項對於有投票
    權之人，交付賄賂，而約其投票權為之一定行使罪。被告丙○○、丁○○、甲○○，乃有投票權之人收受賄賂，而許以其投票權為一定之行使，所為均係犯刑法
    第一百四十三條第一項之投票受賄罪。被告乙○○○及丙○○就「對於有投票權
    之人，交付賄賂，而約其為投票權之一定行使罪」部分，有犯意聯絡及行為分擔
    ，為共同正犯；被告乙○○○、丙○○對於多數有投票權之人多次行賄犯行，時
    間緊接，方法相同，觸犯構成要件相同之罪名，顯係基於概括犯意反覆為之，為
    連續犯，均應依刑法第五十六條規定論以一罪，並加重其刑。被告丙○○所犯前
    揭二罪間，犯意各別，行為互殊，觸犯構成要件不同之罪名，應予分論併罰。
五、原審以被告乙○○○、丙○○、丁○○、甲○○等人所犯之事證明確，而予以論
    罪科刑，固非無見，惟本件被告乙○○○對於有投票權者交付賄賂者，僅有本件
    公訴人所起訴之丙○○、丁○○、甲○○等人，並無證據足以證明有對其他選民
    為賄選之行為，是於台南縣議員候選人康進水競選總部（康進水夫婦住處）之廚
    房、餐廳及辦公室內搜得之『虱目魚罐頭』十一罐、空禮盒（含手提袋）一個、
    裝禮盒用大紙箱二個（每紙箱可容裝『虱目魚罐頭禮盒』十盒）等物，並不能認
    係被告等人用作本案賄選之物，且被告乙○○○係候選人康進水之配偶，平日於
    競選總部烹煮食物供工作人員食用，本為尋常，其表示虱目魚罐頭係供競選總部
    預備作工作人員之宵夜之用，亦無證據可認不實，原審認該虱目魚罐頭十一罐係
    尚未交付之賄賂，而依公職人員選舉罷免法第九十條之一第三項規定宣告沒收，
    認該空禮盒（含手提袋）一個、裝禮盒用大紙箱二個係被告乙○○○所有供犯罪
    所用之物，而依刑法第三十八條第一項第二款之規定宣告沒收，尚乏實據，又被
    告丙○○、丁○○、甲○○等人所收受之賄賂即虱目魚罐頭禮盒均經扣案，此有
    扣押物品清單在卷足證，並非不能沒收，乃原審竟就上開扣案之物於各被告論罪
    項下均諭知「如全部或一部不能沒收時，追徵其價額」，亦非適當。被告乙○○○、丙○○、丁○○、甲○○等人上訴意旨否認犯罪，雖無理由，惟原判決既有
    可議，即不能維持，應由本院撤銷改判。爰審酌被告乙○○○、丙○○、丁○○
    、甲○○等人前無不良素行，有臺灣臺南地方法院檢察署刑案資料查註紀錄表及
    台灣高等法院被告全國前案紀錄表各一紙在卷可證，品行尚稱良好，本件被告等
    人分係同事或同業，用以賄選之物為值二百四十元之食品，並非現金，價值有限
    ，情節非重，惟選舉乃民主政治最重要之表徵，須由選民評斷候選人之才德、品
    行、學識、操守、政見而選賢與能，其攸關國家政治之良窳、法律之興廢、公務
    員之進退，影響國家根基及人民權利至深且鉅，而賄選為敗壞選風之主要根源，
    不得使金錢介入選舉，抹滅實行民主政治之真意，被告乙○○○、丙○○為使支
    持之候選人得順利當選，竟對有投票權人交付賄賂，及被告丙○○、丁○○、甲○○為圖一時利益，竟收受賄賂，敗壞選風，助長賄選，使真正民主政治無以建
    立，對於社會所生危害等一切情狀，分別量處如主文所示之刑，並分別諭知易科
    罰金之折算標準及定被告丙○○之應執行刑，並分別依公職人員選舉罷免法第九
    十八條第三項規定宣告被告乙○○○、丙○○各褫奪公權二年，被告丁○○、甲○○各褫奪公權一年。又被告丙○○、丁○○、甲○○等人並無前科，未曾受有
    期徒刑以上刑之宣告，有臺灣臺南地方法院檢察署刑案資料查註紀錄表及台灣高
    等法院被告全國前案紀錄表各一紙在卷可證，本件因受長官、同事請託，一時失
    慮而收受價值不高之賄選物品，致罹刑章，彼等經此偵、審程序之教訓後，必有
    所警惕，而無再犯之虞，本院因認彼等前開所宣告之刑以暫不執行為適當，均併
    予宣告緩刑三年，以啟自新；至於被告乙○○○係本件賄選之主要造意者，為助
    其夫當選，不惜交付賄賂牽連屬下及同事，妨害投票之公正、公平及純潔，戕害
    民主政治，自不宜輕縱給予緩刑，併此敘明。至被告丙○○所收受之虱目魚罐頭
    禮盒一盒，被告丁○○所收受之虱目魚罐頭禮盒一盒，被告甲○○所收受之虱目
    魚罐頭禮盒三盒，爰依刑法第一百四十三條第二項之規定，併予宣告沒收。另調
查人員循線在台南縣議員候選人康進水競選總部（康進水夫婦住處）之廚房、餐
    廳及辦公室內扣得之『虱目魚罐頭』十一罐、空禮盒（含手提袋）一個、裝禮盒
    用大紙箱二個（每紙箱可容裝『虱目魚罐頭禮盒』十盒）等物，如前所述並非被
    告等人用作本案賄選之用，扣案之台南縣議員候選人康進水宣傳單一疊及五十一
    張，係屬競選期間用以加強選民印象之一般文宣製品，亦不能認為係賄選犯罪所
    用或預備之物，自不併宣告沒收，附此敘明。
貳、無罪部分：
一、公訴意旨略以：丙○○受乙○○○之囑託收受上開『虱目魚罐頭禮盒』後，於九
    十一年一月三日晚上八時三十分許，在其住處囑丁○○將其中一盒轉送給有投票
    權之戊○○（新光人壽永康收費處六區組長、與丁○○同組），數日後（九十一
    年一月五日前後），甲○○、丁○○二人相偕將上開『虱目魚罐頭禮盒』一盒，
    攜至戊○○（甫生育在家中坐月子）住處，交付給戊○○，並期約投票給康進水
    ，經戊○○應允並收下『虱目魚罐頭禮盒』一盒。因認被告戊○○涉有刑法第一
    百四十三條第一項之投票受賄罪。
二、訊據被告戊○○堅決否認有右揭投票受賄犯行，辯稱：伊於前揭時日坐月子，丁○○送虱目魚罐頭禮盒來，說是主任乙○○○送的，伊以為是坐月子送的，當時
    並未說到康進水選舉之事，丁○○與丙○○等人收受罐頭禮盒之過程，伊完全不
    知情等語。
三、按犯罪事實應依證據認定之，無證據不得推定其犯罪事實，刑事訴訟法第一百五
    十四條定有明文。再事實之認定，應憑證據，如未能發現相當證據，或證據不足
    以證明，自不能以推測或擬制之方法，以為裁判基礎；被告否認犯罪事實所持之
    辯解，縱屬不能成立，仍非有積極証據足以証明其犯罪行為，不得遽為有罪之認
    定；又所謂認定犯罪事實之證據，係指足以認定被告確有犯罪行為之積極證據而
    言，而認定犯罪事實所憑之證據，雖不以直接證據為限，間接證據亦包括在內，
    然而無論直接或間接證據，其為訴訟上之證明，須於通常一般人均不致有所懷疑
    ，而得確信其為真實之程度，始得據之為有罪之認定。經查公訴意旨認被告戊○○有前揭投票受賄行為，無非係以被告戊○○確有收受乙○○○所送之虱目魚罐
    頭禮盒，而乙○○○於偵查中指稱：伊不認識戊○○，亦不知道戊○○生產，更
    未託人贈送虱目魚罐頭等語，另甲○○亦於偵查中供稱伊轉送一盒虱目魚罐頭禮
    盒予被告戊○○時，戊○○有同意投票給康進水等情，為其論據。惟被告戊○○
    始終否認其係以投票予康進水之目的而收受該虱目魚罐頭禮盒，堅稱其因當時坐
    月子，故一直以為該禮盒係同事探望其坐月子所送，甲○○嗣後亦翻異前詞，否
    認以選舉之名贈送該虱目魚罐頭，而被告戊○○係於九十年十二月三十日生產，
    當時確係處於坐月子期間，亦據丁○○、甲○○等人證實在卷，雖乙○○○不認
    識戊○○，惟乙○○○任職於新光人壽永康收費處一區主任，被告戊○○則係同
    一收費處六區組長，二人屬於同業，丁○○、甲○○前往探望坐月子之被告戊○○，交付乙○○○為其夫競選之禮盒，未言明賄選而以坐月子名義交付，亦非無
    可能，參以本件被指賄選之物品並非現金，而係適合坐月子食用之虱目魚罐頭，
    被告戊○○基於同事間之往來意思而收受該罐頭禮盒，縱言談間有提及乙○○○
    為夫競選而允諾支持之話語，亦與其因坐月子期間收受同事所贈之罐頭禮盒缺乏
    具體之對價關係，而不能直指為賄選，被告戊○○所辯其係基於坐月子而收禮並
    無收受賄賂之意思，尚乏積極證據足以證明為不實，要非不能採信。
四、此外，公訴人就被告戊○○部分並未再提出其他具體事證以證明其有投票受賄之
    行為，本院綜合全案之卷證資料，對於公訴意旨所提出之各項證據逐一審認，因
    客觀上尚未達於通常一般人均不致有所懷疑，而得確信其犯罪事實之程度，依「
    罪證有疑，利於被告」之法則，即應作有利於被告之認定。此外，又查無其他積
    極證據足證被告戊○○有何右揭犯行，尚不能證明其犯罪，揆諸前揭條文規定及
    證據法則說明，應就被告戊○○被訴部分為其無罪判決之諭知，以示審慎。原審
    就此部分以予被告戊○○論罪科刑，自有未合，被告戊○○上訴意旨指摘原判決
    此部分不當，非無理由，自應由本院就此部分撤銷改諭知被告戊○○無罪之判決
    。
、據上論結，應依刑事訴訟法第三百六十九條第一項前段、第三百六十四條、第二
    百九十九條第一項前段、第三百零一條第一項，公職人員選舉罷免法第九十條之
    一第一項、第九十八條第三項，刑法第十一條前段、第二十八條、第五十六條、
    第一百四十三條第一項、第二項、第三十七條第二項、第四十一條第一項前段、
    、第五十一條第五款、第七十四條第一款，罰金罰鍰提高標準條例第一條前段、
    第二條，判決如主文。
本案經檢察官劉欽銘到庭執行職務。
中    華    民    國      九十二      年      一      月      十四      日
                                  臺灣高等法院臺南分院刑事第三庭
                                      審判長法官  黃    崑    宗
                                            法官  林    勝    木
                                            法官  葉    居    正
右正本證明與原本無異。
乙○○○、丙○○部分如不服本判決，應於判決送達後十日內向本院提出上訴狀，其
未敘述理由者並應於提出上訴狀後十日內向本院補提理由書（應附繕本)。
                                      法院書記官  陳    嘉    琍
中    華    民    國      九十二      年      一      月      十七      日
附錄法條：
公職人員選舉罷免法第九十條之一
對於有投票權之人，行求期約或交付賄賂或其他不正利益，而約其不行使投票權或為
一定之行使者，處五年以下有期徒刑，得併科新台幣四十萬元以上四百萬元以下罰金
。
預備犯前項之罪者，處一年以下有期徒刑。
預備或用以行求期約或交付之賄賂，不問屬於犯人與否，沒收之。
犯第一項或第二項之罪，於犯罪後六個月內自首者，減輕或免除其刑；因而查獲候選
人為共犯者免除其刑。
犯第一項或第二項之罪，在偵查中自白者，減輕其刑；因而查獲候選人為共犯者，減
輕或免除其刑。
刑法第一百四十三條：
有投票權之人，要求、期約或收受賄賂或其他不正當利益，而許以不行使其投票權或
為一定之行使者，處三年以下有期徒刑，得併科五千元以下罰金。
犯前項之罪者，所收受之賄賂沒收之。如全部或一部不能沒收時，追徵其價額。


司法院資訊處製作；財團法人民間司法改革基金會備份。
